臺灣嘉義地方法院刑事判決　　　　　　 100年度簡上字第63號
上　訴　人　臺灣嘉義地方法院檢察署檢察官
被　　　告　江汶原
輔　佐　人　李采桂
上列上訴人因被告公共危險案件，不服本院嘉義簡易庭中華民國
100年3月30日100年度嘉簡字第1號第一審簡易處刑判決（臺灣嘉
義地方法院檢察署檢察官聲請簡易判決處刑書案號：99年度偵字
第8946號），本院管轄之第二審合議庭判決如下：
    主  文
原判決撤銷。
江汶原犯如附表所示之失火燒燬他人所有物罪，計四罪，各處如
附表所示之刑。應執行罰金新臺幣參仟元，如易服勞役，以新臺
幣壹仟元折算壹日，並應於刑之執行完畢或赦免後，令入相當處
所施以監護壹年。扣案之蠟燭貳支、金紙貳拾張、打火機參支，
均沒收。
    犯 罪 事 實
一、江汶原因罹患妄想型精神分裂症，領有精神重度障礙手冊，
    衝動控制能力較差，致其辨識行為違法或依其辨識而行為之
    能力顯著減低。其明知如附表所示之地點，分別栽種竹林、
    香蕉樹等物，於祭祀使用火燭、燒香、燃放鞭炮及燃燒金紙
    時，極易引燃物品，並應注意與四週易燃物保持適當之距離
    及火燭等物燃燒情形，確定已無足以導致他物燃燒之火源，
    始得離去現場，又竹林或香蕉園附近之雜草乾枯易燃，如不
    慎讓焚燒中之紙錢因受風勢影響而引燃竹林或香蕉園旁之雜
    草未及時撲滅，火勢在風勢助長下，將延燒遍地種植之竹林
    、香蕉園或鄰近房屋，致生公共危險。江汶原本應注意防範
    ，且於當時之客觀情形下，並無不能注意之情事，竟疏未注
    意及此，於如附表所示時、地，因祭祀之目的，而以其所有
    之打火機點燃蠟燭、鞭炮、燒香，並燃燒金紙，致燃燒中之
    紙錢不慎點燃如附表所示竹林或香蕉園旁之雜草，江汶原又
    無法及時撲滅，火勢遂在風勢助長下，延燒至如附表所示地
    點，燒燬部分竹林及香蕉樹等物，而生公共危險。嗣經警據
    報，於99年10月17日下午5時40分許，循線查獲江汶原，發
    現其身上滿佈煙硝氣味，雙手沾有黑碳煙塵等跡證，並扣得
    其所有之蠟燭2支、手電筒2支、金紙20張、打火機3支、神
    明用印1顆、江汶原姓名圖章1顆、焚燒過之金紙2包等物品
    ，始悉上情。
二、案經嘉義市政府警察局第二分局報請臺灣嘉義地方法院檢察
    署檢察官偵查後，聲請簡易判決處刑。
    理  由
一、被告江汶原雖有因精神障礙、心智缺陷因素，致其辨識行為
    違法或依其辨識而行為之能力顯著減低之情形，惟於本院審
    理中，均能依問題應答、固於陳述時，偶爾遲緩並表示記憶
    不清等情，然大致上可配合回答，溝通並無困難狀況，是以
    被告仍能識別接受審判、訊問之意義，且未達刑事訴訟法第
    294條第1項、第2項所列心神喪失、或因疾病不能到庭之程
    度，無庸停止審判，合先敘明。
二、證據能力之說明
    按被告以外之人於審判外之陳述，經當事人於審判程序同意
    作為證據，法院審酌該言詞陳述或書面陳述作成時之情況，
    認為適當者，亦得為證據。當事人、代理人或辯護人於法院
    調查證據時，知有第159條第1項不得為證據之情形，而未於
    言詞辯論終結前聲明異議，視為有前項之同意，刑事訴訟法
    第159條之5定有明文。查被告及其輔佐人李采桂於言詞辯論
    終結前，對於下述本院採為認定犯罪事實依據之各項證據之
    證據能力，均未聲明異議，復經本院於審理時逐一提示予被
    告表示意見（參本院卷第72頁至第78頁），本院審酌該等證
    據之取得過程並無瑕疵，與本案待證事實間復具有相當之關
    聯性，以之為本案證據並無不當，自得採為本件認定事實之
    基礎。
三、犯罪事實之認定
  (一)訊據被告固不否認罹患精神分裂症，領有精神重度障礙手冊
    ，並曾因此病情就醫，目前住院治療中。其有於附表所示時
    間，前往附表所示地點，警察並於附表所示地點查獲未燃燒
    完全之金紙，該金紙上有神明名稱及其姓名之印文，且其為
    警扣得蠟燭2支、手電筒2支、金紙20張、打火機3支、神明
    用印1顆、江汶原姓名圖章1顆、焚燒過之金紙2包等物品之
    情，惟矢口否認有何公共危險犯行，辯稱：伊前往該處係因
    心臟不好，前去尋找草藥，且並未點火、點蠟燭，僅有燃放
    沖天炮云云。惟查：
  (二)被告於附表所示時、地有燃燒紙錢，火勢延燒至如附表所示
    地點，燒燬部分竹林及香蕉樹等物，警於99年10月17日下午
    5時40分許，循線查獲江汶原，發現其身上滿佈煙硝氣味，
    雙手沾有黑碳煙塵等跡證，並扣得其所有之蠟燭2支、手電
    筒2支、金紙20張、打火機3支、神明用印1顆、江汶原姓名
    圖章1顆、焚燒過之金紙2包等情，業據證人即目擊證人林育
    弘、證人即如附表編號1、2所示竹林所有人母子何羅月娥、
    何永吉、證人即如附表編號3所示香蕉樹所有人黎氏勤、證
    人即如附表編號4所示竹林所有人劉水德於警詢、偵查中證
    述明確，茲分述如下：
    1.證人林育弘於警詢證稱：99年10月15日下午11時許，伊在
      嘉義市圳頭里盧厝123號上方路旁發現起火燃燒，伊擔心
      延燒至鄰近房屋立即以樹枝將火撲滅。將火撲滅前，查看
      燃燒物有紅色蠟燭、金紙、樹葉等物品在燃燒。警察於99
      年10月16日下午6時許，在嘉義市圳頭里盧厝123號上方路
      旁火災現場查扣紅色蠟燭、金紙與伊在上揭時、地發現的
      燃燒物相同。經警查扣被火燒毀餘留之紙錢上，有2張紙
      錢上印有殘留字樣「江汶」2字，其餘僅能見到印章外框
      ，當時伊並未發現縱火嫌犯等語明確（參警卷第12頁至第
      13頁）；另於偵查中具結證稱：99年農曆9月8日（按即99
      年10月15日）晚上11時25分許，伊駕車行經上開地點，發
      現路旁有火，火勢約60公分高，有延燒狀況，燃燒的物品
      是蠟燭和金紙，也有燒到樹葉和樹枝，伊持石頭及樹枝撲
      滅。火災地點離住家約300公尺，係在路邊，該路附近住
      戶均會經過，之前未曾遇見類似此情形之火災，滅火時間
      約1、2分鐘，弄熄火勢後始發現有蠟燭1、2根、金紙5、6
      張等情綦詳（參偵查卷第15頁至第16頁）。
    2.證人何羅月娥於警詢中稱：99年10月15日晚上11時30分許
      ，其在家中突然發現住家後面即嘉義市圳頭里盧厝122號-
      12號前之竹林起火，其子何永吉發現立即提水將火撲滅，
      並報消防局及警察前來處理。因縱火地點在其住家旁邊，
      如未及時撲滅可能會延燒到其住家，因而報警處理。其所
      有之前開竹林遭縱火有2處，損失之財物僅有竹林遭燒毀
      無其他損失，損失約1000元，其等並未發現縱火嫌犯等語
      詳確（參警卷第17頁至第18頁）；另證人何永吉於偵查中
      證稱：99年10月15日晚間11時許，有人在放鞭炮，其有外
      出查看，火在路旁竹林下燃燒，該地點是其母何羅月娥所
      有土地，剛開始其先撥打119通知消防隊，同時也提水去
      澆熄，有燒掉一些樹葉，當時若未立即澆熄，整個竹林會
      被燒燬等情（參偵查卷第10頁至第11頁）。
    3.證人黎氏勤於警詢中陳述：99年10月16日下午2時許，伊
      人在家中，突然發現住家嘉義市○區○○里○○○路842
      巷22號旁之香蕉樹起火，伊與鄰居發現立即提水將火撲滅
      ，並報消防局及警察處理。因縱火地點在住家旁邊，如未
      及時撲滅可能會延燒到伊住家。伊所有之香蕉樹遭縱火有
      1處，損失之財物只有香蕉樹，價值約1000元等情（參警
      卷第19頁至第20頁）；復於偵查中具結證稱：當日下午約
      1、2時許，伊聞到燒焦味及前去住家後方查看，看到香蕉
      樹有火燒，香蕉樹係伊種植，但並非伊所有土地，火勢不
      大，但快延燒至住家旁，她請所看護之阿公撥打119通知
      消防隊滅火。火災地點即後門不遠處，約1、2分鐘就會延
      燒至其住家等語明確（參偵查卷第18頁至第19頁）
    4.證人劉水德於警詢中稱：其經附近鄰居通知始知99年10月
      16日下午2時45分許，在嘉義市○○○路691巷260弄渠所
      有竹林遭1男子縱火燒毀，該地點雖位處偏僻，但因天氣
      乾燥，如未及時撲滅可能會延燒到附近住家。他所有竹林
      遭燒毀損失約1000元。伊並未發現嫌犯，故而不知警察在
      現場發現燒過的金紙，是否為嫌犯所用等語綦詳（參警卷
      第21頁至第22頁）。
    5.互參上開證人所證，堪認如附表所示時、地確有發生火警
      ，且各該處種植之部分竹林、香蕉樹分別遭燒燬，若非經
      前開證人及時撲滅則有延燒之可能之事實。此外，如附表
      所示時間發生火災後片刻，確有火災報案紀錄乙節，亦有
      嘉義市政府消防局99年10月28日嘉市消調字第0990010388
      號函在卷可佐（參警卷第25頁至第36頁）；復以99年10月
      16日下午6時許，警於證人林育弘報案地點查獲未燃燒完
      全之金紙，該金紙上殘留有「北極玄天上帝」等字樣及被
      告姓名之印文；又被告於99年10月17日經警依報案資料循
      線查獲時，在其所騎乘之腳踏車上查扣蠟燭2支、手電筒
      、金紙20張、打火機、神明名稱印章、私章等物，且其身
      上有濃烈煙硝味，雙手有煙燻痕跡等情，分別有嘉義市政
      府警察局第二分局同意搜索切結書、嘉義市警察局第二分
      局長竹派出所搜索扣押筆錄、扣押物品目錄表、扣押物品
      收據（執行處所分別於嘉義市東區圳頭里盧厝165巷13號
      前、扣押處所嘉義市東區圳頭里盧厝123-1號後方）、被
      告經查獲時之照片、縱火地點現場照片等件在卷足憑（參
      警卷第23頁至第34頁、第38頁至第54頁），且被告有於附
      表所示時間經過附表所示地點並有燃放鞭炮一情，為被告
      是認在卷（參警卷第6頁、本院卷第80頁），亦有99年10
      月15日下午11時22分現場路口翻拍照片可據（參警卷第10
      頁），而前開於現場查獲之未燃燒完全之金紙確為被告所
      有，此為被告所不否認，且為輔佐人即被告配偶李采桂於
      警詢中陳述明確（參警卷第14頁反面）；又該金紙上所殘
      留之印文之字樣與被告經警查扣之神明名稱印章及被告姓
      名私章之印文字樣互核相符，亦有上開金紙照片及扣案物
      可稽（參警卷第29頁），互參上情，不惟足以佐證前開證
      人所陳與事實相符，亦足堪認被告確有於附表所示地點，
      為祭祀之目的使用火燭、燒香及燃燒金紙，惟並未與四週
      易燃物保持適當之距離，亦未確定已無足以導致他物燃燒
      之火源後，即行離去現場，致如附表所示地點之部分竹林
      、香蕉樹燒燬等情為真。至被告辯稱於附表所示時、地並
      未放火僅有燃放鞭炮云云，即與前開證人所證及現場查扣
      之物所呈之客觀情狀不符，顯非可採。
  (三)關於被告之過失行為與本件火災間具有相當因果關係，茲敘
    述如下：
    1.凡其失火行為，有侵害不特定多數人之身體或財產安全之
      危險，而其加害他人之程度非行為人所能預為控制，且亦
      不能逆料者，應認為已生公共危險，亦即其放火之火力，
      有波及不特定多數人之身體或財產之虞，如有此狀態發生
      ，即有公共危險。查被告於附表所示時、地，因祭祀點燃
      火燭、燒香及燃燒金紙，惟並未與四週易燃物保持適當之
      距離，亦未確定已無足以導致他物燃燒之火源後，即行離
      去現場，致如附表所示地點之部分竹林、香蕉樹燒燬等情
      業經本院認定如前，且又因上開竹林、香蕉樹與前開證人
      住處比鄰，若未及時撲滅則有延燒至整片竹林、香蕉園或
      住家乙節，亦為前開證人證述如前，是以前開遭燒燬之竹
      林或香蕉樹屬於整體竹林或香蕉園區之一部分，具有不可
      分性，亦與前開證人住處彼此相連難以區隔劃分，如非救
      火得宜，火苗非無可能導致整體竹林或香蕉園及隔鄰房屋
      起火。因此，本件被告失火焚燒香燭及紙錢等物，當對與
      上開竹林、香蕉園及相連房屋安全具有危險性，即其失火
      行為顯已致生公共危險甚明。
    2.又按刑法上之過失犯，係指行為人依客觀情狀負有義務，
      而依其個人情況有能力且可期待其注意，竟疏於注意，以
      致實現犯罪構成要件之行為。對於犯罪構成要件該當結果
      之發生負有防止義務之人，不為其應為之防止行為，致發
      生與以作為之行為方式實現法定構成要件情況相當之不作
      為犯，再查祭祀時使用火燭、燃放鞭炮及燃燒紙錢為日常
      生活中允許之正當行為，然前開行為使用火源有一定之危
      險性，若操作使用不當，極易生危險，亦為吾人之一般生
      活常識，故祭祀或其他情況有使用火燭等情形時，於燃點
      火燭、鞭炮及燃燒紙錢之人在客觀上即負有依該燃點火燭
      、鞭炮及燃燒紙錢使用火源之正常方式操作，並隨時注意
      避免危險發生之義務，若未循客觀正常方式使用火源，對
      他人之法益造成危險者，即負有防止危險發生之義務，此
      等違背義務之危險前行為，即構成不純正不作為犯之保證
      人地位。依當時客觀情形，即令被告因罹患妄想型精神分
      裂症，領有精神重度障礙手冊，衝動控制能力較差，致其
      辨識行為違法或依其辨識而行為之能力顯著減低（詳後述
      ），惟並非無此注意能力，且又無不能注意之情事，然被
      告竟未為必要之注意及維護措施，引起如附表所示地點之
      部分竹林、香蕉樹燒燬，即有過失。是以本件火災之發生
      ，被告自難辭過失之責，又其過失行為與本件火災間顯有
      相當因果關係亦屬無疑。
  (四)又刑法上之所謂因精神障礙或其他心智缺陷，致其辨識行為
    違法或依其辨識而行為之能力，顯著減低者，係指行為時之
    精神，對於外界事務之判斷力及依其判斷而行止之能力，較
    之普通人之平均程度顯然減退者而言。又犯罪行為人是否有
    精神障礙或其他心智缺陷之情形，固屬醫學上精神病科之專
    門學問，非有專門精神病醫學研究之人，予以診察鑑定，不
    易判斷，惟犯罪行為人是否因精神障礙或其他心智缺陷，致
    其辨識行為違法或依其辨識而行為之能力有顯著減低之情形
    ，則屬法院應參酌醫學專家之鑑定結果，就心理結果部分，
    依職權判斷行為人於行為時究屬限制責任能力與否，此不得
    視為一種單純之醫學或心理學上概念，進而以此概念代替法
    院之判斷，故雖經醫學專家鑑定行為人之精神狀態，提供某
    種概念，亦不過作為法院判斷之資料而已，法院應綜合全部
    調查所得資料以判定行為人於行為時之精神狀態，並論斷行
    為人是否因精神缺陷，致其辨識行為違法或依其辨識而行為
    之能力顯著減低。本院依直接審理所得，被告之意識固可識
    別接受審判、訊問之意義，然於本院訊問時，偶可切題回答
    ，時而應答遲緩，並無溝通困難之處。然據證人前開所證被
    告因祭祀而於如附表所示之午夜或中午時分，在附表所示路
    旁之竹林或香蕉園等地，點燃燭火、鞭炮及燃燒紙錢，而紙
    錢上復蓋用神明名稱印章及其本人姓名之私章等節觀之，足
    證被告為本件如附表所示犯行時，其精神狀況已屬異常，佐
    以輔佐人即被告配偶李采桂於本院審理及警詢時稱：被告因
    精神疾病關係已有7、8年無法工作，常會騎腳踏車到處閒逛
    ，其獨自在家時會自言自語、大吼大叫，偶爾至其母親住處
    會有點火行為等語（參警卷第14頁至第15頁）；參酌被告日
    常生活期間會在其就讀國小之子江其恆所使用之家庭聯絡簿
    內頁蓋用其所有之前開刻有神明名稱之印章乙節，亦有江其
    恆家庭聯絡簿在卷可佐（參偵查卷第30頁至第31頁），綜上
    各情互參，堪認被告有因精神障礙或其他心智缺陷，致其辨
    識行為違法或依其辨識而行為之能力顯著減低之情形。嗣經
    本院依職權將其送請行政院國軍退除役官兵輔導委員會台中
    榮民總醫院嘉義分院（下稱嘉義榮民醫院）鑑定被告於本件
    案發時之精神狀況，經該院依其個人發展史、家族史、學校
    史、工作史、物質濫用史、疾病過去史、精神疾病史、犯罪
    史，並對其為精神狀態鑑定，認被告之語文智商為85、作業
    智商為83，總智商為83，落入中下智能的範圍內。整體智力
    表現屬於中下智能水準，思考偏離現實，難以適當監控外在
    行為表現，且精神狀態起伏不定，可能因精神症狀干擾而出
    現脫序的言行，因而從事違法行為而不自知。其精神科診斷
    方面為精神分裂症、憂鬱情緒或Ｂ群人格違常之情形，但長
    期缺乏病識感，且仍有幻覺經驗干擾，關係妄想及非理性思
    考持續存在，導致思考判斷不佳，對於涉案期間之行為能力
    而言，無法清楚描述案情經過，當時其有喝酒且有殘餘之精
    神症狀，加上長達11個月未有藥物治療，犯案當時應受到精
    神症狀而影響其判斷力。且因缺乏病識感而未規則就醫、服
    藥，其認知、判斷力、問題解決能力已有顯著下降。其涉案
    當時已達因精神障礙或其他心智缺陷，致其辨識行為違法及
    依其辨識而行為之能力，有顯著降低之情形。其陳述能力因
    有非理性思考，陳述能力中下，且完全缺乏病識感，足認有
    再犯或有危害公共安全之虞，而有令入相當處所，施以監護
    之需要等情，有上開嘉義榮民醫院鑑定書乙件在卷可稽（參
    本院卷第57頁至第62頁），是以就被告案發前後之反應以觀
    ，佐以上開鑑定報告之結論，被告於本件行為時之精神狀態
    ，已有精神障礙致其辨識行為違法或依其辨識而行為之能力
    顯著減低之情形。
  (五)綜上所述，本案事證已臻明確，被告如事實欄所載之犯行洵
    堪認定，應予依法論科。
四、論罪科刑及原判決撤銷理由
  (一)本件被告因祭祀點燃火燭、鞭炮及燃燒金紙，因其過失致使
    延燒而燒燬被害人何羅月娥、黎氏勤、劉水德所有之部分竹
    林、香蕉樹等物，核被告所為，均係犯刑法第175條第3項之
    失火燒燬他人所有物罪。又按連續犯指有數個獨立之犯罪行
    為，基於一個概括之犯意，反覆為之，而觸犯犯罪構成要件
    相同之罪名而言。至於過失犯，並無犯罪之故意，不發生連
    續犯之問題，自無連續犯之適用；即連續過失行為，因行為
    人在主觀上並無此數個行為之概括預見，非基於一個犯罪之
    決意而為一次規範意識之違反；因之，在實質上，縱連續數
    個過失行為，因行為人主觀上乃係為多次規範意識之違反，
    故在責任評價上，應依數罪併罰處斷（最高法院93年度台上
    字第347號判決意旨參照）；再按「某甲為清理垃圾，在自
    己所住用之房間內，放火燒燬垃圾桶內之廢紙，因疏於注意
    ，致漫延燃燒，將該房間一併燒燬。某甲放火燒燬垃圾桶內
    之廢紙，其目的在清理垃圾，並無犯罪之故意。惟其放火當
    時應採取一切必要安全措施以防止其漫延燃燒，其應注意並
    能注意而不注意，致燒燬自己所住用之房間，顯有過失行為
    ，應成立刑法第173條第2項之失火罪（臺灣高等法院法律座
    談會刑事類別第14號甲說意旨）；另按刑法上之放（失）火
    罪，其所直接侵害之法益，為一般社會之公共安全，雖私人
    之財產法益，亦同時受其侵害，但既列入公共危險罪章內，
    自以社會公安之法益為重，此觀燃燒自己所有物，致生公共
    危險時，並應論罪之點，可以概見，故就被害法益論，亦不
    得以所焚數人所有刑法第173條及第174條所列舉與除此以外
    之他人所有物，而有區別，故計算罪數，應以「行為之個數
    」為標準（臺灣高等法院法律座談會刑事類別第15號意旨參
    照）。是以本件被告於附表所示時、地，原僅意在祭祀而分
    別於該時、地，點燃其所有之燭火、鞭炮及燃燒金紙，而該
    等物品之功效本即為供人於祭祀時作為燃燒之用，若謹慎處
    理及防範則不致有延燒之情形，是縱此部分係被告有意為之
    ，然揆諸上開說明，被告就此部分並無犯罪故意；再者，如
    附表所示時、地被害人何羅月娥等人所有之部分竹林、香蕉
    樹遭燒毀，時、空有異，並非密接，被告於各該時、地，各
    有一個獨立之失火行為，而過失行為並無犯罪故意，無行為
    決意之可能，即便連續過失行為，因行為人在主觀上並無此
    數個行為之概括預見，實質上，因行為人主觀上乃係為多次
    規範意識之違反，依上開實務見解，在責任評價上，被告如
    附表所示之各次行為互異，即應予分論併罰。是以公訴及上
    訴意旨認被告上開行為同時涉犯刑法第175條第2項放火罪嫌
    ，容或有誤而非允洽，惟檢察官認此部分若有罪，與前開論
    罪部分有想像競合犯之裁判上一罪關係，爰不另為無罪之諭
    知。又被告因罹患妄想型精神分裂症，本件行為時因精神障
    礙，其辨識行為違法及依其辨識而行為之能力較常人顯著減
    低等情，有上開嘉義榮民醫院之精神鑑定報告書乙件在卷可
    稽，如前所述，爰均依刑法第19條第2項規定各減輕其刑。
  (二)原審以事證明確予以論罪科刑，固非無見，惟查：1.被告如
    附表編號1、2所示失火燒燬被害人何羅月娥不同地號上之部
    分竹林所為過失行為，依上開說明應予分論併罰，已如前述
    ，原審僅論以一失火燒燬他人所有物罪，不無違誤。2.被告
    涉案當時已達因精神障礙或其他心智缺陷，致其辨識行為違
    法及依其辨識而行為之能力，有顯著降低之情形。其陳述能
    力因有非理性思考，陳述能力中下，且完全缺乏病識感，足
    認有再犯或有危害公共安全之虞，而有令入相當處所，施以
    監護之需要等情，有上開嘉義榮民醫院鑑定書乙件在卷可稽
    （參本院卷第57頁至第62頁），則依前述被告於犯罪行為前
    、後之精神狀況觀之，被告因精神疾患之影響，其行為控制
    力已顯著減低，足認有危害公共安全之虞，而有令入相當處
    所，施以監護之必要（詳後述），原審亦未及審酌。綜上，
    上訴人上訴意旨認被告係犯刑法第175條第2項放火燒燬罪及
    同條第3項失火燒燬罪，且係一行為觸犯數罪名之想像競合
    ，暨以量刑過輕而指摘原判決不當，固無理由，惟原判決既
    有可議，自應撤銷改判。
  (三)爰審酌被告高中夜間部畢業之智識程度，自陳：已婚，育有
    3子，分別18、15、12歲，各就讀大學1年級、國中3年級、1
    年級，前曾從事鐵工，目前無業，其妻賣水果維生，父母健
    在，父親年已80歲、母親77歲，另有兄長1人、胞姊2名，兄
    姐均已婚，其等目前所居住之房屋係其父所有，母親另有購
    置房屋，家中並無其他需要其扶養之人等家庭經濟狀況，僅
    因祭祀而點燃火燭、鞭炮及燃燒金紙，惟因一時疏忽而未注
    意安全不慎引燃本件如附表所示之火災，雖因此造成公安危
    險，然因搶救得宜，幸未延燒鄰人所有竹林、香蕉園區或屋
    舍，或釀成更嚴重災禍，並徵得被害人何羅月娥等人原諒等
    情，亦有被害人何羅月娥等人和解書及撤回告訴狀等件在卷
    可佐（參原審卷第16頁至第22頁），兼衡其精神狀態，犯後
    態度等一切情狀，各量處如主文所示之刑，並定其應執行之
    刑及均諭知易服勞役之折算標準，以資懲儆。
  (四)末按因刑法第19條第2項之原因，其情狀足認有再犯或有危
    害公共安全之虞時，於刑之執行完畢或赦免後，令入相當處
    所，施以監護，但必要時，得於刑之執行前為之，其監護期
    間為5年以下，刑法第87條第2項、第3項前段定有明文。經
    查，嘉義榮民醫院上開精神鑑定報告書載稱：其涉案當時已
    達因精神障礙或其他心智缺陷，致其辨識行為違法及依其辨
    識而行為之能力，有顯著降低之情形。其陳述能力因有非理
    性思考，陳述能力中下，且完全缺乏病識感，足認有再犯或
    有危害公共安全之虞，而有令入相當處所，施以監護之需要
    等情，有上開嘉義榮民醫院鑑定書在卷足憑，已如前述；再
    者，輔佐人亦於警詢中陳述：被告曾至其母住處拿汽油欲點
    火，伊亦擔心會對鄰居安全產生危害，怕會再有縱火之虞等
    語（參警卷第14頁至第15頁）；並於本院審理中表示希望被
    告好好治療，因為被告在家伊也會擔心等情（參本院卷第84
    頁）。是以，本院參酌上情，為避免被告再度為類似犯行、
    防範潛在之社會危險，而依前述被告於犯罪行為前、後之精
    神狀況觀之，被告因精神疾患之影響，其行為控制力已顯著
    減低，足認有危害公共安全之虞，又本院業因本件被告精神
    障礙而減輕其刑，如上所述，爰依刑法第87條第2項前段、
    第3項之規定，宣告被告於刑之執行完畢或赦免後，施以監
    護1年，於各罪刑項下為如附表所示保安處分之諭知，並僅
    執行其一（若其保安處分執行有效果，執行檢察官可考慮刑
    法第98條第1項前段規定之適用）。
  (五)另扣案之蠟燭2支、金紙20張、打火機3支，均為被告所有，
    且係供本件失火犯罪所用之物，應依刑法第38條第1項第2款
    規定宣告沒收之。
據上論斷，應依刑事訴訟法第455 條之1 第1 項、第3 項、第36
9條第1項前段、第364條、第299條第1項前段，刑法第175條第3
項、第19條第2項、第42條第3項、第51條第7款，第38條第1項第
2款、第87條第2項前段、第3項，刑法施行法第1條之1第1項、第
2項前段，判決如主文。
本案經檢察官侯德人到庭執行職務。
中    華    民    國   100    年    9     月    8     日
              刑事第一庭  審判長法  官  許進國
                                法  官  張道周
                                法  官  呂美玲
以上正本證明與原本無異。
本判決不得上訴。
中    華    民    國   100    年    9     月    8     日
                                書記官  洪敏芳
附表
┌──┬───────┬─────────┬───────────┬──────────┐
│編號│    時間      │     地     點    │        行為          │     論罪科刑       │
├──┼───────┼─────────┼───────────┼──────────┤
│ 1  │99年10月15日23│嘉義市東區盧厝122 │另失火燒燬何羅月娥所有│江汶原失火燒燬竹林，│
│    │時30分許      │之12號前竹林      │之部分竹林            │致生公共危險，處罰金│
│    │              │                  │                      │新臺幣壹仟元，如易服│
│    │              │                  │                      │勞役，以新臺幣壹仟元│
│    │              │                  │                      │折算壹日，並應於刑之│
│    │              │                  │                      │執行完畢或赦免後，令│
│    │              │                  │                      │入相當處所施以監護壹│
│    │              │                  │                      │年，扣案之蠟燭貳支、│
│    │              │                  │                      │金紙貳拾張、打火機參│
│    │              │                  │                      │支均沒收。          │
├──┼───────┼─────────┼───────────┼──────────┤
│ 2  │99年10月15日23│嘉義市東區盧厝123 │                      │江汶原失火燒燬竹林，│
│    │時35分許      │號旁              │                      │致生公共危險，處罰金│
│    │              │                  │                      │新臺幣壹仟元，如易服│
│    │              │                  │                      │勞役，以新臺幣壹仟元│
│    │              │                  │                      │折算壹日，並應於刑之│
│    │              │                  │                      │執行完畢或赦免後，令│
│    │              │                  │                      │入相當處所施以監護壹│
│    │              │                  │                      │年，扣案之蠟燭貳支、│
│    │              │                  │                      │金紙貳拾張、打火機參│
│    │              │                  │                      │支均沒收。          │
│    │              │                  │                      │                    │
├──┼───────┼─────────┼───────────┼──────────┤
│ 3  │99年10月16日14│嘉義市東區林森東  │另失火燒燬黎氏勤所有之│江汶原失火燒燬香蕉樹│
│    │時30分許      │路842巷22號旁香蕉 │香蕉樹1株             │，致生公共危險，處罰│
│    │              │園                │                      │金新臺幣壹仟元，如易│
│    │              │                  │                      │服勞役，以新臺幣壹仟│
│    │              │                  │                      │元折算壹日，並應於刑│
│    │              │                  │                      │之執行完畢或赦免後，│
│    │              │                  │                      │令入相當處所施以監護│
│    │              │                  │                      │壹年，扣案之蠟燭貳支│
│    │              │                  │                      │、金紙貳拾張、打火機│
│    │              │                  │                      │參支均沒收。        │
├──┼───────┼─────────┼───────────┼──────────┤
│ 4  │99年10月16日14│嘉義市東區林森東  │另失火燒燬劉水德所有之│江汶原失火燒燬竹林，│
│    │時45分許      │路691巷260弄旁竹林│部分竹林              │致生公共危險，處罰金│
│    │              │                  │                      │新臺幣壹仟元，如易服│
│    │              │                  │                      │勞役，以新臺幣壹仟元│
│    │              │                  │                      │折算壹日，並應於刑之│
│    │              │                  │                      │執行完畢或赦免後，令│
│    │              │                  │                      │入相當處所施以監護壹│
│    │              │                  │                      │年，扣案之蠟燭貳支、│
│    │              │                  │                      │金紙貳拾張、打火機參│
│    │              │                  │                      │支均沒收。          │
└──┴───────┴─────────┴───────────┴──────────┘